【裁判字號】    89,家上,97
【裁判日期】    900821
【裁判案由】    認領子女
【裁判全文】
臺灣高等法院臺中分院民事判決      八十九年度家上字第九七號
      上  訴  人    甲○○
      法定代理人    李彥瑩
      被  上訴人    乙○○
      訴訟代理人    洪松林  律師
右當事人間請求認領子女事件，上訴人對於中華民國八十九年三月二十日臺灣臺中地
方法院第一審判決（八十八年度親字第五０號），提起上訴，本院判決如左：
      主      文
原判決廢棄，發回台灣台中地方法院。
      事實及理由
一、本件被上訴人於原審起訴主張：伊為生母蕭蘭珍與上訴人於七十六年十二月十日
    所之子，此可從台北市立婦幼綜合醫院於八十六年四月三十日補發之出生證明書
    可證，法務部調查局於七十八年間所做之檢驗結果亦明白確認依血型遺傳法則，
    伊與蕭蘭珍、甲○○未發現有矛盾之處，故伊有可能為蕭蘭珍與甲○○二人間所
    生，尤其上訴人在生母選擇剖腹產時，更以生父之身分立下手術及麻醉同意書。
    按由生父所作成之文書可證明其為生父者，非婚生子女得請求其生父認領為生父
    之子女，民法第一千零六十七條一項第二款有明文規定，爰求為命上訴人應認領
    伊為其子之判決。原審以本件被上訴人主張上訴人於伊之生母於七十六年十二月
    三十日在台北市立婦幼醫院選擇剖腹生下伊時，填載「手術及麻醉同意書」之事
    實，業據提出台北市立婦幼醫院出具之出生證明書，及上訴人名義立具之「手術
    及麻醉同意書」在卷可證。又被上訴人之生母蕭蘭珍於七十八年間，在台灣嘉義
    地方法院對上訴人提出認領子女之訴，經該院囑託法務部調查局為本件被上訴人
    及其之生母蕭蘭珍及被上訴人為血緣鑑定，據該局提出之檢驗報告稱：依據血型
    遺傳法則，被上訴人與蕭蘭珍、甲○○未發現有矛盾之處，故被上訴人有可能為
    蕭蘭珍與甲○○二人間所生等語，此經調取台灣嘉義地方法院七十八年家訴字第
    一五號認領子女事件民事卷核閱無訛。按血緣鑑定，以DNA依遺傳法則比對檢驗
    ，雖未達於百分之百之絕對正確，惟其準確性高達百分之九十九點九九，如鑑定
    結果，受驗人間之DNA比對並無矛盾之處，應足以認定其間之血緣關係，參酌前
    述上訴人於被上訴人之生母蕭蘭珍生產時以生父身分書立「手術及麻醉同意書」
    之情形，自足以認定被上訴人主張伊為蕭蘭珍與上訴人二人間所生，上訴人為伊
    之生父之事實，爰判決被上訴人勝訴。惟按第一審之訴於程序有重大之瑕疵者，
    第二審法院因維持審級制度認為必要時得廢棄原判決，而將該案件發回原法院，
    此觀諸民事訴訟法第四百五十一條第一項之規定自明。查本件上訴人為受宣告禁
    治產人並無訴訟能力，李彥瑩固為其法定代理人，但遭台灣板橋地方法院八十八
    年度裁全字第一四０一號裁定禁止李彥瑩行使對上訴人甲○○之監護權之假處分
    ，並經法院於八十八年四月八日以八十八年度執全字第九二六號強制執行在案至
    八十九年九月十五日始經聲請假處分之債權人聲請撤銷假處分，有該院八十八度
    執星字第九二六號執行命令及聲請狀影本在卷可稽是李彥瑩於原審審理期間既禁
    止對上訴人甲○○行使監護權，即不得代為訴訟行為。則上訴人在原審自未經合
    法代理人參與訴訟，幾與未踐行第一審程序無異，第一審程序自有重大瑕疵，為
    維持審級制，本院爰將原判決廢棄，發回原法院。
二、依民事訴訟法第四百五十一條第一項判決如主文。
中      華      民      國    九十     年      八       月     二十一   日
~B1民事第三庭審判長法  官  陳照德
~B2                法  官  蔡王金全
~B3                法  官  陳成泉
得上訴
右為正本係照原本作成。
如對本判決上訴，須於收受判決送達後二十日內向本院提出上訴書狀，其未表明上訴
理由者，應於提出上訴後二十日內向本院提出上訴理由書（須按他造人數附具繕本）
，並繳納送達用雙掛號郵票拾份（每份參拾肆元）。
上訴時應提出委任律師或具有律師資格之人之委任狀；委任有律師資格者，另應附具
律師及格證書及釋明委任人與受任人有民事訴訟法第四百六十六條之一第一項但書或
第二項（詳附註）所定關係之釋明文書影本。
~B               書記官  劉恒宏
中      華      民      國    九十     年      八       月    二十三   日
附註：
民事訴訟法第四百六十六條之一（第一項、第二項）
對於第二審判決上訴，上訴人應委任律師為訴訟代理人。但上訴人或其法定代理人具
有律師資格者，不在此限。
上訴人之配偶、三親等內之血親、二親等內之姻親，或上訴人為法人、中央或地方機
關時，其所屬專任人員具有律師資格並經法院認為適當者，亦得為第三審訴訟代理人
。
                                                                        Ｈ


司法院資訊處製作；財團法人民間司法改革基金會備份。
